臺灣板橋地方法院刑事判決　　　　　　　 96年度訴字第271號
公　訴　人　臺灣板橋地方法院檢察署檢察官
被　　　告　甲○○
上列被告因毒品危害防制條例案件，經檢察官提起公訴（95年度
毒偵字第6565號），本院判決如下：
    主  文
本件公訴不受理。
    理  由
一、本件公訴意旨略以：被告甲○○前因施用毒品案件，經本院
    以88年度毒聲字第622 號裁定送觀察、勒戒後，認無繼續施
    用毒品傾向，而於民國88年2 月23日執行完畢釋放出所，並
    由臺灣板橋地方法院檢察署檢察官以88年度偵字第3385號、
    3386號為不起訴處分確定。復因施用毒品案件，經本院以88
    年度毒聲字第6730號裁定送觀察、勒戒後，因認有繼續施用
    毒品之傾向，而經本院以88年度毒聲字第7274號裁定令入戒
    治處所施以強制戒治，嗣因戒治成效良好，再經本院以89年
    度毒聲字第5533號裁定停止戒治，所餘戒治期間並宣付保護
    管束，而於89年10月18日停止處分出所，後於同年11月16日
    戒治期滿執行完畢。其上開施用毒品之犯行，則經本院三重
    簡易庭以89年度重簡字第710 號刑事簡易判決判處有期徒刑
    四月，如易科罰金，以銀元三百元折算一日確定，並於89年
    11月27日易科罰金執行完畢。詎被告仍不知悔改，復基於施
    用第一級毒品海洛因之犯意，於95年9 月20日下午4 時30分
    許，在臺北縣三重市○○街正義公園公廁內，以將海洛因粉
    末摻水稀釋後，再以針筒注入手臂之方式，非法施用第一級
    毒品海洛因一次。嗣於同日下午4 時45分許，在上開地點為
    警查獲，並扣得海洛因二小包（驗餘淨重共計0.17公克）、
    注射針筒一支等物，因認被告所為，係涉犯毒品危害防制條
    例第10條第1 項之施用第一級毒品罪等語。
二、按起訴之程序違背規定者，應諭知不受理之判決；另不受理
    之判決，得不經言詞辯論為之，刑事訴訟法第303 條第1 款
    、第307 條分別定有明文。復按92年7 月9 日修正公布，自
    93年1 月9 日起施行之毒品危害防制條例第20條、第23條，
    依施用第一、二級毒品者之犯次為「初犯」、「五年內再犯
    」或「五年後再犯」，異其刑事處遇程序，規定「初犯」者
    ，經觀察、勒戒或強制戒治後，應為不起訴處分或不付審理
    之裁定，亦即以觀察、勒戒或強制戒治之保安處分代替刑事
    訴追；經觀察、勒戒或強制戒治執行完畢釋放後「五年內再
    犯」者，依法追訴或裁定交付審理；至於經觀察、勒戒或強
    制戒治執行完畢釋放後「五年後再犯」者，亦適用「初犯」
    以保安處分代替刑事訴追之程序。其立法理由謂因施用第一
    級或第二級毒品者具「病患性犯人」之特質，故對「初犯」
    者，送觀察、勒戒，戒除其身癮，或進一步施以強制戒治，
    戒除其心癮；經觀察、勒戒或強制戒治執行完畢釋放後「五
    年後再犯」者，因前所實施之觀察、勒戒或強制戒治已收五
    年之遮斷效，足以遮斷其施用毒品之毒癮，故仍適用「初犯
    」以保安處分代替刑事訴追之程序。至經觀察、勒戒或強制
    戒治執行完畢釋放後「五年內再犯」者，因其再犯率甚高，
    原實施之觀察、勒戒及強制戒治既已無法收其實效，爰依法
    追訴或裁定交付審理。故施用第一、二級毒品者，除曾經觀
    察、勒戒或強制戒治執行完畢後五年內再犯之情形外，均仍
    得適用以保安處分代替刑事訴追程序之規定，並不限於初犯
    施用毒品者。則初犯施用毒品罪後，於五年內第二次再犯，
    因時值毒品危害防制條例修正前，經依修正前舊法追訴處罰
    同時並施以強制戒治，嗣於該條例修正公布並施行後，始第
    三次（或第三次以上）再犯，且其行為時距第二次再犯而經
    觀察、勒戒或強制戒治執行完畢釋放時之間隔已滿五年者，
    依其第二次再犯經保安處分執行完畢釋放後五年內未曾再犯
    之情形以觀，核與初犯經保安處分執行完畢釋放後「五年內
    再犯」者，其再犯率高，原實施之觀察、勒戒及強制戒治已
    無法收其實效之情形則迥不相侔，而與「五年後再犯」者，
    已收五年遮斷效之情形相同；本於上開對具治療成效之病患
    性毒品犯，期能藉由強制治療之保安處分戒除其身、心癮之
    立法本旨，自應認與五年後再犯之情形相同，仍適用以保安
    處分代替刑事訴追之規定（最高法院96年度臺非字第123 、
    145 號判決意旨可資參照）。
三、本件被告甲○○前因施用毒品案件，經本院以88年度毒聲字
    第622 號裁定送觀察、勒戒後，認無繼續施用毒品傾向，而
    於88年2 月23日執行完畢釋放出所，並由臺灣板橋地方法院
    檢察署檢察官以88年度偵字第3385號、3386號為不起訴處分
    確定；復因施用毒品案件，經本院以88年度毒聲字第6730號
    裁定送觀察、勒戒後，因認有繼續施用毒品之傾向，而經本
    院以88年度毒聲字第7274號裁定令入戒治處所施以強制戒治
    ，嗣因戒治成效良好，再經本院以89年度毒聲字第5533號裁
    定停止戒治，所餘戒治期間並宣付保護管束，而於89年10月
    18日停止處分出所，後於同年11月16日戒治期滿執行完畢。
    其上開施用毒品之犯行，則經本院三重簡易庭以89年度重簡
    字第710 號刑事簡易判決判處有期徒刑四月，如易科罰金，
    以銀元三百元折算一日確定，並於89年11月27日易科罰金執
    行完畢等情，有臺灣高等法院被告前案紀錄表一份在卷可按
    。而本件公訴意旨所指被告基於施用第一級毒品海洛因之犯
    意，於95年9 月20日下午4 時30分許，在臺北縣三重市○○
    街正義公園公廁內，以將海洛因粉末摻水稀釋後，再以針筒
    注入手臂之方式，非法施用第一級毒品海洛因一次之犯行，
    距其上開89年11月16日強制戒治期滿之日，相隔已逾五年，
    且其間未曾再犯，揆諸前揭說明，即應合於「五年後再犯」
    之情形。是被告本案於95年9 月20日施用海洛因之犯行，應
    由檢察官依毒品危害防制條例第20條第3 項、第1 項規定，
    聲請法院裁定令被告入勒戒處所施以觀察、勒戒，始為適法
    。然本件檢察官未依前開規定先聲請法院裁定將被告送觀察
    勒戒，逕行將被告提起公訴，其起訴程序顯屬違背規定，爰
    不經言詞辯論，逕為不受理之判決。
四、按沒收為從刑之一種，依主從不可分原則，應附隨於主刑而
    同時宣告之，除有罪、免刑等判決，於裁判時併予宣告外，
    如諭知無罪之判決，既無主刑，從刑亦無所附麗，最高法院
    78年臺非字第72號判例可資參照。同理，不受理判決因屬無
    主刑之判決，復非免刑判決，從刑亦無所附麗，縱案內有扣
    案物品，亦不得於諭知不受理判決之同時，併予宣告沒收，
    要屬當然。本件既經本院判決公訴不受理如前，揆諸上開說
    明，扣案之前揭毒品海洛因二小包、注射針筒一支即無從於
    本件判決併予宣告沒收，附此敘明。
據上論斷，應依刑事訴訟法第303 條第1 款、第307 條，判決如
主文。
中　　華　　民　　國　　96　　年　　7 　　月　　10　　日
                刑事第十七庭審判長法　官 李幼妃
                                  法  官 鄭燕璘
                                  法  官 張紹省
上列正本證明與原本無異。
如不服本判決，應於判決送達後十日內向本院提出上訴狀。
                                  書記官 周雅玲
中　　華　　民　　國　　96　　年　　7　　月　　11　　日
